【裁判字號】    99,易,861
【裁判日期】    991122
【裁判案由】    恐嚇
【裁判全文】
臺灣桃園地方法院刑事判決               99年度易字第861號
公  訴  人  臺灣桃園地方法院檢察署檢察官
被      告  吳清森
上列被告因恐嚇案件，檢察官原聲請簡易判決處刑（98年度偵字
第11360號），經本院改適用通常程序審理，茲判決如下：
    主      文
吳清森以加害生命之事，恐嚇他人致生危害於安全，累犯，處拘
役伍拾日，如易科罰金，以新台幣貳仟元折算壹日。
    事      實
一、吳清森曾因搶奪案件，於民國94年11月15日經本院以94年度
    訴字第1601號判決判處有期徒刑10月，緩刑5 年確定，後緩
    刑之宣告復遭撤銷。另因竊盜案件，於95年5 月22日經本院
    以95年度壢簡字第126 號判決判處拘役59日確定。再因竊盜
    案件，於95年11月13日經本院以95年度壢簡字第1912號判決
    判處拘役59日確定。又因竊盜案件，於96年2 月26日經本院
    以95年度易字第1644號判決判處應執行有期徒刑1 年6 月確
    定。仍因竊盜案件，於96年6 月25日經本院以96年度易字第
    434 號判決判處拘役50日、45日，應執行拘役90日確定。前
    揭各案嗣經依法減刑，除94年度訴字第1601號、95年度壢簡
    字第126 號該2 案經減得之刑外，餘各案經減得之刑並與其
    更因竊盜案件，於97年2 月4 日經本院以96年度審易字第52
    5 號判決判處有期徒刑4 月、4 月，減為有期徒刑2 月、2
    月確定之該案，合併定應執行刑有期徒刑1 年11日、拘役76
    日，再與94年度訴字第1601號、95年度壢簡字第126 號該2
    案減得之刑接續執行，於98年3 月31日縮刑執行完畢且於同
    年4 月1 日出監。出監後，吳清森暫住在桃園縣平鎮市○○
    路201 巷30弄20號劉鑅增、田家綺夫妻住處，並向渠等借用
    7413-TQ 自用小貨車載運酒品販售。98年4 月8 日傍晚6 時
    20分許，吳清森駕駛該輛自用小貨車載運洋酒途經桃園縣中
    壢市○○○路某檳榔攤時，巧遇舊識劉明正，因劉明正於是
    日擬依約前去劉鑅增住處向之收取借款利息，並知吳清森暫
    住劉鑅增住處之事，遂順口探詢劉鑅增人在何處，至吳清森
    則趁機向劉明正兜售洋酒，惟劉明正聞言打趣道：「你的洋
    酒是不是假酒？」，詎此舉引致吳清森極度不悅，竟忿而出
    手毆擊劉明正之左耳一拳（不能證明有成傷），後始悻然驅
    車離去，返回上址劉鑅增住處。劉明正突遭拳毆，心有未甘
    ，乃駕車載同真實年籍姓名均不詳之3 名成年男子欲至劉鑅
    增上址住處找吳清森尋釁。當晚7 時20分許駛抵後4 人隨即
    下車，其中該3 名成年男子各持1 支鐵棒在車旁等候，劉明
    正則手持1 支棒球棍（檢察官誤載為鐵棍）步行至屋外門口
    並自萌恐嚇之犯意向在屋內之吳清森恫稱：「吳清森你給我
    出來，你給我小心一點，我要打死你」等語，以欲加害生命
    之事言語、舉動恫嚇之，使吳清森心生畏懼致生危害於安全
    （劉明正涉犯恐嚇部分，另依簡易判決處刑）。又斯時在屋
    內廚房門口之吳清森雖感惶恐，然猶色厲內荏，在外表上仍
    不甘示弱，旋拿取1 把菜刀朝身邊之長桌猛拍並脫口嚇稱：
    「進來、進來、進來就給你死」等語，同以欲加害生命之事
    言語、舉動恐嚇劉明正，亦使之心生畏懼致生危害於安全。
    其後，田家綺見劉明正在屋外門口叫囂趕忙趨前攔阻，劉明
    正等一行人方駕車離去。
二、案經劉明正訴由桃園縣政府警察局平鎮分局報請台灣桃園地
    方法院檢察署檢察官偵查後聲請簡易判決處刑，嗣經本院改
    適用通常程序審理。
    理      由
壹、程序部分：
一、本件檢察官原聲請以簡易判決處刑，惟經本院認有刑事訴訟
    法第451 條之1 第4 項但書第1 款所定之情形，依同法第45
    2 條規定，自應改適用通常程序審判之，合先敘明。
二、按被告以外之人於審判外之陳述，雖不符前四條之規定，而
    經當事人於審判程序同意作為證據，法院審酌該言詞陳述或
    書面陳述作成時之情況，認為適當者，亦得為證據，刑事訴
    訟法第159 條之5 第1 項定有明文，本件證人田家綺於警詢
    及偵查中之證述，劉明正於警詢及偵查中以被告身分應訊時
    所為之供述，固屬被告以外之人於審判外之陳述，惟檢察官
    及被告2 人於本院審理時悉表明同意援用該項證據方法，本
    院審酌並無證據顯示員警、檢察官對渠等取證之過程存何不
    法、不當或應詢時該人之心理有遭致外力強制、壓抑之情事
    ，因之，以之充為證據核屬適當，依前揭法條規定，上開2
    人於警詢及偵查中所為之證詞或供述自有證據能力，應予敘
    明。
貳、實體部分：
一、訊據被告吳清森，固坦稱於98年4 月8 日日傍晚6 時20分許
    ，駕駛向劉氏夫妻借用之7413-TQ 自用小貨車途經桃園縣中
    壢市○○○路某檳榔攤時，巧遇舊識劉明正且與之發生口角
    ，嗣駕車返回上址劉鑅增住處後，於當晚7 時30分許又見劉
    明正夥人前來尋釁等情不諱，惟矢口否認恐嚇犯行，辯稱：
    「我當時看到劉明正帶人前來，我很怕就從後門跑掉了，根
    本沒有拿菜刀，更沒有恐嚇劉明正」云云。但查，前揭犯罪
    事，迭據證人即告訴人劉明正於警詢、偵查及本院調查、審
    理時，指訴綦詳，再其所述之主要情節復係前後一致不移，
    是以倘非確曾身歷此事，此狀無由滋生，稽此已難遽謂其所
    指各節純屬子虛，又劉明正於本院調查時並坦認有對吳清森
    恫稱：「吳清森你給我出來，你給我小心一點，我要打死你
    」等語不諱（見本院桃簡字卷99年9 月27日訊問筆錄第12頁
    ）。次查：
（一）證人田家綺於本院調查時結證稱：「車子確實有借他（指
      吳清森），他要去賣酒，是因為他的朋友有酒叫請他賣。
      （吳清森不是開著你們的貨車去幫你們早餐店賣要的食材
      ？）都沒有，我有另外壹台車去載食材，這一台車是我們
      借吳清森去載酒。那天晚上吳清森要去載酒，在路上碰到
      劉明正」等語（本院桃簡字卷99年9 月6 日訊問筆錄第29
      頁、30頁），另證人劉鑅增於本院調查時亦結證稱：「他
      （指吳清森）的幾個朋友有在做菸酒，要跟我借貨車，要
      載貨。（是載他朋友的菸酒？）是」等語（本院桃簡字卷
      99年9 月27日訊問筆錄第9 頁），渠2 人述明被告吳清森
      向之借用貨車之目的係意在載酒販售之情，核與劉明正於
      本院調查時結證稱：「吳清森開一台貨車從我旁邊停下來
      ，他就與我打招呼，叫我名字，問我要不要買酒」等語（
      見本院桃簡字卷99年8 月9 日訊問筆錄第6 頁），同指吳
      清森係駕車載酒販售乙節，胥相一致，況若非事已成局，
      業經謀定後方依案執行，倘僅止於尚在計籌之中，則是否
      可行，仍屬未定之數，何有多事特意預借可能無用之貨車
      之必要？由是堪認果係借車且已從事載酒販售之情無訛，
      被告吳清森首於本院調查時稱：「（當天你為何會開貨車
      在外面？）我要開車去（幫劉鑅增）載貨，我去市場載豬
      頭肉。（不是去載酒？）不是」云云（見本院桃簡字卷99
      年9 月6 日訊問筆錄第19頁），嗣於本院行準備程序時，
      經告以田家綺、劉鑅增皆證稱「你開貨車不是載他們攤販
      的東西，你是跟他們借車，幫朋友賣酒」等語後，吳清森
      雖翻異前詞改稱：「我是跟他們說我要賣酒」等語，然又
      辯稱：「但是我還沒有跟我朋友接洽到，所以還沒有開始
      賣」云云（見本院準備程序筆錄第3 頁），顯違事實，核
      非可採。準此，茲載酒販售本屬合法而無任何不軌，然被
      告竟汲汲於匿隱此事，箇中顯有蹊蹺之處，頗值玩味，是
      以細繹其由，倘非坦認斯事將坐實劉明正所指「吳清森開
      一台貨車從我旁邊停下來，他就與我打招呼，叫我名字，
      問我要不要買酒，我就趴在貨車駕駛上的車窗旁邊，問他
      什麼酒，是不是假酒，他就不高興，一拳就打過來打到我
      的耳朵」等語為真（見本院桃簡字卷99年8 月9 日訊問筆
      錄第6 頁），致本件糾紛發生之緣由其本身尤有過咎並係
      禍首，非屬純然無辜受害之事曝現，恐己受不利之認定，
      何出此舉？佐此自堪認劉明正之此部分指訴屬實。
（二）證人田家綺於本院調查時結證稱：「（作筆錄）前一天（
      指98年4 月8 日）晚上約七、八點，我人在家裡一樓忙著
      準備明天的料，吳清森回來了，人在一樓也沒有跟我說什
      麼，但進門不到五分鐘，劉明正就帶一群人到門口，因為
      我擋在門口，他沒有進來，看到劉明正帶三個人拿著棒球
      棍及鐵棒、一人拿一支，劉明正拿棒球棍走到門口，另外
      三個人在車子的旁邊，我就問劉明正什麼事，他就叫我叫
      吳清森出來，說要打架出來，說給我叫吳清森出來，要打
      架出來」等語（本院桃簡字卷99年9 月6 日訊問筆錄第21
      頁），劉明正於本院調查、審理時亦不諱言係有此事，雖
      其辯稱「與該3 名男子係約好要去唱卡拉OK，始順道陪同
      前去劉鑅增住處收取利息」云云，第查，劉明正於警詢稱
      ：「我是與三位朋友在卡拉OK唱歌完後，他們三人順路坐
      我的車（自小客車9G-2123 號）一起過去向劉氏夫妻拿欠
      我的三千元的‧‧‧是去檳榔攤聊天才會碰到的，然後再
      去有緣人卡拉OK唱歌的」云云（見偵卷第6 頁、第7 頁）
      ，然於本院調查時卻稱：「（你不是另外有帶三個人一起
      去？）那三人我們是相約要一起去唱歌，當天我有喝點酒
      不敢開車，所以我就找一個人來開車，我是在我家附近公
      園的涼亭碰到那三人，因為本來要唱歌，想說老闆欠我三
      千元，所以想先去跟老闆拿錢再去唱歌。（第一次去沒有
      碰到老闆劉鑅增後來你們去哪裡？）回到涼亭，沒有拿到
      錢就沒有去唱歌。（第二次再去時）後來拿到錢就去唱歌
      」云云（本院桃簡字卷99年8 月9 日訊問筆錄第3 、第4
      頁），迨於本院審理時復更異改稱：「第一趟去之前沒有
      唱歌，也沒有碰到劉鑅增，之後就先去唱歌，唱完之後，
      再去劉鑅增家，這是第二趟，第二趟有拿到錢，拿到之後
      又去唱歌」云云（本院易字卷99年11月8 日審判筆錄第4
      頁），有關與該3 人欲如何至卡拉OK歡唱之過程，其前後
      陳詞反覆異致，出入甚鉅而扞挌難稽，其此部分所述顯為
      子虛，殊難採信，是其要係刻意邀同該3 名男子連袂專程
      前去劉鑅增住處之事實，狀極顯明，因之，既特意糾人夥
      眾，目的絕非係向劉鑅增收取利息，當必另有所圖，再其
      所圖為何，更屬不言可喻，除因突遭吳清森拳毆，心有未
      甘，乃駕車載同另3 名成年男子欲至劉鑅增上址住處找吳
      清森尋釁乙端外，實已別無他故矣! 是可徵田家綺證稱劉
      明正夥人分持棒球棍、鐵棒前來係針對吳清等情屬實。
（三）吳清森於本院調查時自承：「（為何在九十八年四月九日
      你會去平鎮派出所做筆錄？）劉明正當天晚上有帶人到中
      庸路劉鑅增家裡要錢‧‧‧他就在外面大小聲‧‧‧我人
      在廚房，因為廚房是在後門，劉明正也有說要找我。（劉
      明正這一次到劉鑅增家，到底是要找劉鑅增要錢，還是要
      找你？）是要找劉鑅增，但是他有問我劉鑅增去哪裡，我
      說我不知道。（你不是在廚房，為何會跟劉明正對話？）
      站在廚房就可以看到門外。（所以你是在廚房裡面跟劉明
      正對話？）對。因為他問我劉鑅增去哪裡，我每次都跟他
      說不知道‧‧‧後來老闆娘跟劉明正講一講之後，劉明正
      就開車走掉」等語（本院桃簡字卷99年9 月6 日訊問筆錄
      第7 頁、第8 頁、第12頁），言下之意，顯自承劉明正夥
      人前來並在屋外叫囂時，其當時係在廚房內並與劉明正「
      互有對話」，嗣田家綺方出面應付劉明正之情，雖其稱劉
      明正係向之詢問劉鑅增之去向，然查，劉明正因係猝遭吳
      清森拳毆，心有未甘，乃駕車載同另3 名成年男子欲至劉
      鑅增上址住處找吳清森尋釁，其夥人分持棒球棍、鐵棒前
      來且係針對吳清森，已如前述，是其遇見吳清森時，當無
      按捺心中之怒氣並另尋詞借由探詢劉鑅增去向之可能，勢
      必在盛怒之下以惡形、惡狀及惡語對吳清森相加，又吳清
      森突遇來勢洶洶之劉明正，既起而與之回應，復如後述，
      其猶未閃避逃竄，在外觀上顯無示弱之意，自係對來意不
      善之劉明正予以迎面抗衡，則在雙方皆不退讓之情況下，
      彼此互生激烈衝突爭吵，殆屬可期，據此可見劉明正於警
      詢稱：「後來就相互（指與吳清森）叫囂吵起來，之後田
      家綺就出來路邊勸阻我」等語（見偵卷第7 頁），於本院
      調查時結證稱係其先與吳清森發生衝突爭吵，之後田家綺
      始出面前來勸架等情（見本院桃簡字卷99年8 月9 日訊問
      筆錄第6 頁、第7 頁、第8 頁），暨於本院審理時結證稱
      ：「（第一趟到時，你先碰到何人？）吳清森。（吳清森
      人在哪裡？）我到門口他就站在屋內廚房門口‧‧‧之後
      我就與吳清森在那邊吵架，老闆娘就說不要在我家打架。
      （所以老闆娘在出來擋時，你們還在吵架，彼此還在互相
      叫囂？）應該就是這樣」等語（本院易字卷99年11月8 日
      審判筆錄第4 頁、第5 頁），悉屬實情，殊值採信。證人
      田家綺於偵查及本院調查、審理時皆稱當時「係其先至門
      口阻擋劉明正，吳清森與劉明正對沒有對到話，也沒有跟
      劉明正爭吵」云云（見偵卷第41頁、第43頁，本院桃簡字
      卷99年9 月6 日訊問筆錄第21頁、第22頁、第23頁，本院
      易字卷99年11月8 日審判筆錄第9 頁），顯係違實之詞，
      不能採信。
（四）吳清森雖辯稱其當時看到劉明正來時，「很怕就從後門跑
      掉了」云云，惟查，吳清森首於警詢時係稱：「我看到他
      （指劉明正）就害怕往樓上跑」云云（見偵卷第13頁），
      嗣於偵查及本院調查時始改稱「從後門跑掉」云云，是設
      果有斯情斯舉，被告既於本院審理時稱：「（平鎮○○路
      是透天厝？）是，共四樓。（要到樓上去，樓梯在哪裡？
      屋內還是屋外？）屋內，樓梯在廚房裡面。（所以上樓及
      跑到屋外是不一樣？）對，不一樣」等語（見本院易字卷
      99年11月8 日審判筆錄第8 頁），則其豈有竟連閃避至屋
      外抑或樓上猶有混淆誤認、莫衷一是以致所陳歧異之虞？
      再者，田家綺於本院調查結證稱：「我已經在門口擋劉明
      正，劉明正一直在門口喊吳清森你給我出來，我有瞄到吳
      清森已經出去」等語（本院桃簡字卷99年9 月6 日訊問筆
      錄第22頁、23頁），既親眼目睹吳清森「已經出去」，而
      「（上樓及跑到屋外是不一樣？）對，不一樣」，復如前
      述，抑且，田家綺於本院審理時更結證稱：「我看到他（
      指吳清森）從後門跑出去」等語（見本院易字卷99年11月
      8 日審判筆錄第10頁），言下之意，其係親見吳清森「從
      後門跑出去」，則其對吳清森逃竄之方向要無錯視誤認之
      理，惟其不然，首於距事發時間不過短短幾小時，記憶當
      屬最最深刻明淅之警詢時竟稱：「吳清森躲在樓上不下來
      」云云（見偵卷第24頁），嗣自偵查起方改為「從後門跑
      掉」乙語，其先後陳詞之歧異、謬誤及更替之情，與吳清
      森如出一轍，顯在迎合吳清森之說詞，然倘有「逃竄」之
      事，依本身親歷之情據實以對即可，何有迎合吳清森之需
      ？又何有猶顯如是歧異之可能？稽此足徵吳清森、田家綺
      2 人稱「當時吳清森見劉明正來時，就跑掉了」云云，純
      為臨訟杜撰串飾之詞，均無足採。
    準上各情，吳清森既僅因劉明正對之打趣道：「你的洋酒是
    不是假酒？」，隨即悖然怒起，忿而出拳毆擊，顯見其並非
    純然無辜受害之弱者角色，品性亦屬暴烈、兇狠，由是可徵
    ，復係主動挑起爭端之好鬥之徒，嗣遇劉明正因受毆心有未
    甘，夥人分持棒球棍、鐵棒前來尋釁且以惡形、惡狀及惡語
    相加之際，更未閃避逃竄，反起而與之回應，在外觀上毫無
    示弱之意，對來意不善之劉明正予以迎面抗衡，雙方且皆不
    退讓致彼此互生激烈衝突爭吵，均如前述，職是，在爭吵中
    遭劉明正言語恫嚇時，縱令心有所懼，然秉其一貫不甘示弱
    之態度，雖內荏但依舊色厲，遂以其人之道還治其人之身，
    同執惡言反唇相加，當屬依其暴烈、兇狠及膽於主動挑起爭
    端之好鬥性格所必然之舉措，稽此狀，尤見劉明正指稱吳清
    森旋拿取菜刀朝身邊之長桌猛拍並脫口對之嚇稱：「進來、
    進來、進來就給你死」等語，殊無情理無違，自屬信實，據
    而足徵吳清森確有上揭恐嚇之事，極為鮮明。其空言否認此
    事且持前情置辯，核屬諉責之詞，不能採信。綜述，本件事
    證明確，被告吳清森犯行洵堪認定，應依法論科。
二、核被告吳清森所為，係犯刑法第305 條之恐嚇危害安全罪。
    次查，其曾有如事實部分所載之犯罪科刑執行情形，有台灣
    高等法院被告前案紀錄表1 份在卷可按，因之，其受有期徒
    刑執行完畢後，於5 年內故意再犯有期徒刑以上之本罪，為
    累犯，應依法加重其刑。爰審酌被告為本件爭端之主動挑起
    者，謂之為禍首，亦不為過及其犯罪手段、所生危害暨犯後
    否認犯行並勾串證人田家綺以虛詞為之隱，態度不佳，兼衡
    其既曾從事販售酒品之生意，依其職業歷程所累積及應有之
    資力當較長期待業者為優渥，又自由刑倘准易科罰金，其折
    算標準勢須考量個人資力之情況，方能在資力有別、優劣互
    異者間維持刑罰執行之有效性及公平性等情狀，量處如主文
    所示之刑，並諭知易科罰金之折算標準。其持以恫嚇劉明正
    所用之菜刀1 把，固為供犯罪所用之物，然當時既借住在劉
    鑅增住處，則該把菜刀當係就近在劉家廚房拿取之物，自屬
    劉鑅增所有，復非違禁物，依法自不得諭知沒收，末此敘明
    。
據上論斷，應依刑事訴訟法第452 條、第299 條第1 項前段，刑
法第305 條、第47條第1 項、第41條第1 項前段，刑法施行法第
1 條之1 第1 項、第2 項前段，判決如主文。
本案經檢察官簡方毅到庭執行職務。
中    華    民    國    99    年    11    月    22    日
                  刑事第十一庭  法  官  蔡榮澤
以上正本證明與原本無異。
如不服本判決應於收受判決後10日內向本院提出上訴書狀，並應
敘述具體理由。其未敘述上訴理由者，應於上訴期間屆滿後20日
內向本院補提理由書（均須按他造當事人之人數附繕本）「切勿
逕送上級法院」。
                                書記官  楊美慧
中    華    民    國    99    年    11    月    23    日
附本件論罪科刑依據之法條：
中華民國刑法第305條
以加害生命、身體、自由、名譽、財產之事，恐嚇他人致生危害
於安全者，處2 年以下有期徒刑、拘役或3 百元以下罰金（罰金
部分，已依刑法施行法第1 條之1 第1 項、第2 項前段規定，貨
幣單位變更為新台幣且金額提高為30倍）。

司法院資訊處製作；財團法人民間司法改革基金會備份。
